臺灣高等法院刑事判決　　　　　　　　　　　　　　九十年度上訴字第三七０二號
　　上　訴　人
　　即　被　告　丙○○
右上訴人因違反電信法案件，不服臺灣板橋地方法院九十年度訴字第二三六號，中華
民國九十年八月三十一日第一審判決（起訴案號：臺灣板橋地方法院檢察署八十九年
度偵字第一二一八四、一六四四一號）提起上訴，本院判決如左：
    主  文
原判決關於丙○○部分撤銷。
丙○○共同意圖為自己不法之利益，以有線方式，盜用他人電信設備通信，處有期徒
刑貳月，如易科罰金，以參佰元折算壹日。
    事  實
一、丙○○前於民國八十二年間因麻醉藥品管理條例案件，經臺灣板橋地方法院判處
    有期徒刑五月，於八十二年七月二十日易科罰金執行完畢（不構成累犯），不知
    檢束，竟與蔡順得（業經原審判處有期徒刑四月確定），共同基於為自己不法利
    益之犯意聯絡，於八十九年一月三日前之某時，由丙○○自甲○○○股份有限公
    司（下稱甲○○○公司）之電信配線箱中之裝設基座上，以電話線接上由乙○○
    所申請，裝設於臺北縣板橋市○○街二巷十五號之一，二樓之（○二）二二五八
    ─二七五四號電話之線路，再將電話線拉至蔡順得向張汪月卿所租賃居住，丙○○借住而共有使用之臺北縣板橋市○○街二巷十七號二樓房內，再以自有之電話
    機接上後，以取得免付費使用電話之不法利益之意思撥打，丙○○撥打數通外，
    均由蔡順得任意撥打○二○四等情色電話，至同年月十一日為乙○○發覺有異而
    報請甲○○○公司人員前去查勘，始查悉上情，惟蔡順得、丙○○已撥打得相當
    於新臺幣（下同）一萬九千八百二十元之不法利益。
二、案經甲○○○股份有限公司訴由臺北縣警察局海山分局報告請臺灣板橋地方法院
    檢察署檢察官偵查暨自動檢舉偵辦起訴。
    理  由
一、訊據上訴人即被告丙○○矢口否認右揭犯行，辯稱：伊借住期間，雖曾使用該電
    話撥打予友人，但次數不多，且並不知該電話係由蔡順得盜接，伊並未參與盜接
    行為云云。惟查：
  (一)右開犯罪事實，迭據同案被告蔡順得於偵查、原審時供承：伊盜接電話之手法，
    係自甲○○○公司之電信配線箱中，以電話線盜接至房間後接上電話機使用，而
    被告丙○○於服兵役時擔任通信兵科，故有接通電信設備之知能，第一次乃丙○○所盜接，伊觀看學會第二次係自行接用等語明確（見一二一八四號偵查卷第四
    十七頁反面、第四十八頁、第五十四頁反面，一六六四一號偵查卷第十五頁，原
    審卷第四十三、六十五頁）。
  (二)被告丙○○自承其服役時係通信兵，曾教導蔡順得有關電信之事情暨教其如何接
    電話等語（見原審卷第三十一、六十五頁，本院卷九十年十二月二十六日審判筆
    錄）。核同案被告蔡順得所述習得配接電話之過程，與被告丙○○供承相符。
  (三)本件係經被害人乙○○發現電話使用情形異常後，報請甲○○○公司派員到場查
    勘，發現電話號碼（０２）0000－0000號電話，由配線箱中之裝設基座
    上，遭人以電話線延接至臺北縣板橋市○○街二巷十七號二樓房內，並於八十九
    年一月三日至十一日，有異常撥打使用之情形，業經被害人陳明鋒指訴在卷（見
    警訊卷第四頁反面），並有甲○○○公司板橋營運處受理客戶查詢案件紀錄單、
    市內電話被盜用申報書、通話明細表、代收智慧型網路付費資訊業務節目費清單
    等件在卷可稽（見警訊卷第十頁、第十二至十八頁）及證人即甲○○○公司員工
    張新煇證述其查勘過程綦詳（見一二一八四號偵查卷第七頁反面、第八頁），核
    與同案被告蔡順得自始供認犯行一致。
  (四)佐以本件經原審函請法務部調查局就被告丙○○為測謊鑑定，經以控制問題法及
    混合問題法測試，被告丙○○稱其未與蔡順得私接本案電話，及未盜打系爭電話
    等均成情緒波動反應，研判有說謊等情，有該局陸（三）字第九○○三二九五
    九號鑑定通知書附卷可按（見原審卷第七十三頁），核諸前情各節相符，被告丙○○所辯對於電話盜接一事不知情云云，係避就之詞，並不足採信。
  (五)至被告丙○○辯稱與蔡順得有金錢糾葛，故為誣陷云云，然觀其此部分於偵查中
    指稱：可能伊欠蔡順得錢未還，所以才報復伊等語（見一六四四一號偵查卷第十
    頁反面）；於原審改稱：伊借住蔡順得住處期間，因曾拖欠其金錢，而產生不愉
    快，後來伊把錢還清，但兩人仍心存芥蒂等語（見原審卷第三十二頁）；於本院
    則稱：借住期間曾向蔡順得借錢，蔡某先將機車拿出典當，後來其將伊所還之錢
    花用迨盡，無力贖回機車，怪罪於伊等語（見本院卷九十年十一月二十九日訊問
    筆錄）。綜上，被告丙○○就所指糾葛一節前後齟齬，已堪置疑，且揆諸其自承
    因工作不穩定而借住蔡順得住處（見本院同上訊問筆錄），苟被告丙○○於本院
    所供屬實，蔡順得除免費借其居住外，尚典當機車借款予被告，顯見二人交情匪
    淺，蔡順得何庸於被告丙○○已然還款後復構詞誣陷，悖於常情甚明，足徵被告
    蔡順得之供述應非無據而可採信。本件事證明確，被告丙○○犯行堪以認定。
二、核被告丙○○所為，係犯電信法第五十六條第一項之罪，其就盜用乙○○電話之
    犯行與蔡順得有犯意連絡及行為分擔，應論以共同正犯。另按電信法第五十六條
    第一項之罪，以意圖為自己或第三人不法之利益，使用有線、無線或其他電磁方
    式，盜接或盜用他人電信設備通信者為要件，本罪之處罰詐得免繳電信通信費用
    之不法利益規定，乃刑法詐欺得利罪之特別法，依特別法優於普通法之原則，自
    毋庸再論以刑法詐欺得利罪（最高法院八十八年度第一次刑事庭會議決議可參）
    ，併此敘明。
三、原審以被告丙○○所為係犯電信法第五十六條第一項之罪，予以論罪科刑，固非
    無見，但因下列理由，仍應撤銷改判：系爭盜接電話線路除丙○○撥打數通外，
    餘均由蔡順得任意撥打情色電話一節，已經蔡順得供明詳卷（見警訊卷第二頁反
    面、一二一八四號偵查卷第五十四頁反面），原審就二人使用盜接電話之情節輕
    重不一未予審酌自非允適。被告丙○○上訴意旨猶執前詞否認犯罪，指稱原判決
    不當，核其上訴雖無理由，惟原判決關於被告丙○○部分既有上開可議之處，即
    屬無可維持，應予撤銷改判。
四、爰審酌被告丙○○有如事實欄所示之前科素行，有台灣高等法院檢察署刑案紀錄
    簡覆表可憑，其犯罪動機、目的、所生危害及犯後態度等一切情狀，量處如主文
    第二項所示之刑，並諭知易科罰金之折算標準。被告行為後，刑法第四十一條業
    經於九十年一月四日修正通過，並經總統於九十年一月十日公布，同年一月十二
    日生效施行，現行條文第一項將短期自由刑得易科罰金適用範圍法定最重本刑上
    限之有期徒刑三年以下提高至五年以下，與修正前之規定內容已有不同，本案罪
    名最重本刑為五年以下有期徒刑，適用裁判時之法律，對被告較為有利，自應據
    以裁判。
五、公訴意旨另以：被告丙○○與蔡順得基於共同犯意，於八十九年一月十一日八時
    四十七分，以相同方法，盜接張汪月卿裝設於臺北縣板橋市○○街二巷十七號二
    樓，以張啟明名義所申請之（０二）00000000號電話之線路，再將電話
    線牽至蔡順得上址租處房內，以取得免付費使用電話之不法利益而撥打０２０４
    等情色電話，至同年月十六日止，共計又撥打得相當於一萬七千八百二十元之不
    法利益。嗣為張汪月卿發覺有異，向甲○○○公司申告後查知上情，因認被告丙○○此次犯刑亦論處電信法第五十六條第一項罪刑云云。惟訊據被告丙○○堅決
    否認此部份公訴人所指犯行，且同案被告蔡順得亦坦認第二次盜接電話時，係模
    仿被告丙○○第一次之手法自行接用等語；證人張汪月卿亦證稱其電話被盜接後
    ，二次前往找蔡順得理論，丙○○均不在等語（均見原審卷第四十三、四十四頁
    ）。足見被告丙○○確未參與本次犯行。此外，查無其他積極證據足證其另於八
    十九年一月十一日與同案被告蔡順得共同盜用他人通信設備，不能證明此部分犯
    行，惟公訴意旨認被告丙○○所涉此部分之事實，與前揭起訴論罪科刑部分，有
    連續犯之裁判上一罪關係，自不另為無罪之諭知，附此敘明。
六、據上論斷，應依刑事訴訟法第三百六十九條第一項前段、第三百六十四條、第二
    百九十九條第一項前段、電信法第五十六條第一項，刑法第十一條前段、第二條
    第一項前段、第二十八條、第四十一條第一項前段，罰金罰鍰提高標準條例第二
    條，判決如主文。
本案經檢察官何明楨到庭執行職務。
中      華      民      國    九十一    年      一      月      九      日
                              臺灣高等法院刑事第二十庭
                                  審判長法  官  葉  麗  霞
                                        法  官  范  清  銘
                                        法  官  段  景  榕
右正本證明與原本無異。
如不服本判決應於收受送達後十日內向本院提出上訴書狀，其未敘述上訴之理由者並
得於提起上訴後十日內向本院補提理由書（均須按他造當事人之人數附繕本）。
                                        書記官  黃  嬿  婉
中      華      民      國    九十一    年      一      月      九      日
附錄：本案論罪科刑法條全文
電信法第五十六條
意圖為自己或第三人不法之利益，以有線、無線或其他電磁方式，盜接或盜用他人電
信設備通信者，處五年以下有期徒刑，得併科新臺幣一百五十萬元以下罰金。
意圖供自己或第三人盜接或盜用他人電信設備通信，而製造、變造或輸入電信器材者
，處一年以上七年以下有期徒刑，得併科新臺幣三百萬元以下罰金。意圖供第三人盜
接或盜用他人電信設備通信，而販賣、轉讓、出租或出借電信器材者，亦同。
意圖供自己或第三人犯罪之用而持有前項之電信器材者，處三年以下有期徒刑，得併
科新臺幣五十萬元以下罰金。
第一項及第二項之未遂犯罰之。
